【裁判字號】    92,上訴,776
【裁判日期】    920708
【裁判案由】    毒品危害防制條例
【裁判全文】
臺灣高等法院臺中分院刑事判決                民國九十二年度上訴字第七七六號
    上  訴  人
    即  被  告  乙○○
    指定辯護人  本院公設辯護人  甲○○
右上訴人因毒品危害防制條例案件，不服臺灣台中地方法院中華民國九十二年三月廿
四日第一審判決（民國九十二年度訴字第六一八號，起訴案號：臺灣台中地方法院檢
察署民國九十二年度偵字第一三四六號），提起上訴，本院判決如左：
    主      文
上訴駁回。
    事      實
一、乙○○前於民國（下同）八十六年間，因違反麻醉藥品管理條例案件，經臺灣彰
    化地方法院判處有期徒刑八月確定，並於八十七年三月十一日執行完畢，詎其竟
    不知悔改，與叢培榮（綽號「阿叢」、「叢兄」，所涉販賣毒品罪嫌，業經臺灣
    臺中地方法院檢察署檢察官以九十一年度偵緝字第一００號提起公訴）及綽號「
    阿達」之不詳姓名年籍之成年男子，基於共同意圖營利之概括犯意，由叢培榮對
    外聯絡販賣第一級毒品海洛因事宜，待叢培榮與買主商定交易時間、地點、價錢
    後，即由叢培榮將海洛因交與乙○○或「阿達」，再由乙○○或「阿達」將毒品
    交與買主，並向買主收取金錢後轉交予叢培榮，而叢培榮則交予乙○○海洛因免
    費施用以作為代價，而於八十九年九月十六日十七時四十五分許，在台中市○○
    街凱悅大樓前的便利超商前，孫鎮華（綽號「阿華」，所涉施用毒品海洛因犯行
    ，因經觀察勒戒後無繼續施用傾向，而由臺灣臺中地方法院檢察署檢察官於八十
    九年十月十三日以八十九年度毒偵字第六一九０號為不起訴處分確定）先連絡叢
    培榮，欲向其購買海洛因一包（含袋重約一‧二公克），價格新台幣（下同）一
    千元，叢培榮並與孫鎮華約定於上開時地交貨及付款，隨後並指示乙○○將海洛
    因一包於上開時地交予孫鎮華，並向孫鎮華取得一千元，乙○○依指示前往，並
    完成交易後，將錢交予叢培榮；另於八十九年九月二十四日十八時二十分許，孫
    鎮華在台中市○○路與美德街口處，為警查獲其非法持有第一級毒品海洛因一包
    ，經孫鎮華坦承有施用第一級毒品海洛因之犯行，並供出所施用之毒品海洛因，
    係向叢培榮所購買，且表示願協助員警調查叢培榮販賣毒品之犯行，經警授意，
    孫鎮華遂當場撥打行動電話，並向叢培榮佯稱，欲購買毒品海洛因，並約定在台
    中市○村路○○○○路口處，以海洛因一包一千元之價格交易，嗣經員警帶同孫
    鎮華前往約定之上開地點等候，於八十九年九月二十四日二十時三十分許，乙○
    ○依叢培榮之指示在該處等候交易時，即由埋伏之警員上前逮捕乙○○而查獲，
    乙○○因而販賣毒品未遂，並當場自乙○○之身上扣得毒品海洛因一包（淨重０
    ‧二六公克、包裝重０‧四０公克）。
二、案經臺灣臺中地方法院檢察署檢察官自動檢舉後偵查起訴。
    理      由
一、訊據被告乙○○，矢口否認有何販賣毒品犯行，於原審及本院審理時辯稱：八十
    九年九月二十四日二十時三十分許，是「阿叢」拜託我拿東西過去美術館給「阿
    華」，當時東西是用紙包起來，我不知道是什麼，後來被查獲才知道是毒品，而
    八十九年九月十六日十七時四十五分許，是有與「阿華」見面，地點是在九龍街
    凱悅大樓前，當時是「阿華」與「阿叢」約好的，而我剛好要下樓，「阿叢」拜
    託我幫他拿錢上來，另「阿達」是一位與「阿叢」在一起的人，但姓名我不知道
    ，我並沒有販賣毒品云云。惟查右揭事實，業據被告乙○○於警訊時供稱：我是
    自八十九年八月底才與「阿達」受僱為一綽號「叢兄」，代為運送毒品賣給要買
    海洛因之不詳男子及孫鎮華等人，其連絡方式均是買毒品海洛因，不詳之人先與
    「叢兄」連絡後，再由「叢兄」連絡我，或由「阿達」連絡我，將海洛因拿到指
    定處所交給買海洛因之人後，以每包一至二千元之代價販賣，而我將販賣所得再
    依「阿達」或「叢兄」指定之地點，將錢交給他們。「叢兄」真實姓名為叢培榮
    ，而代價為如我需要吸食海洛因，叢培榮會無償提供我施用，我只是為他送貨（
    海洛因）而已等語（八十九年度偵字第一五八六二號卷第十二頁至十四頁）；其
    於為警查獲後經被送至臺灣臺中地方法院檢察署內勤檢察官偵訊時亦供承：我自
    八十九年八月初起，至八十九年九月二十四日下午五時許，在車上及台中市○○
    街之前的租住處，以將海洛因摻入香煙方式施用海洛因，（被逮捕時）在我身上
    有搜出海洛因一包及行動電話。海洛因平常都是向阿如的購買，有時會向「叢」
    要，他八月給我一次，九月也給我二次，地點是在九龍街七六號六樓他租的地方
    。自八十九年八月底起，「叢」有時候自己，有時叫「阿達」交給我一包東西，
    叫我送去指定地點交給別人，我返回九龍街之後，「叢」會問我那人有無付錢，
    我再將錢交給他，我前後幫他運送了七、八次，包括有二次送給孫鎮華，我是被
    查到之後才知道是毒品，手機是我的，號碼卡片是「叢」交給我的等語（八十九
    年九月二十五日偵訊筆錄，附於八十九年度毒偵字第六一九一號卷第三十八頁至
    第三十九頁）；另其於八十九年十月七日經檢察官提訊時亦再次供承：我與叢培
    榮是朋友關係，九月二十四日晚上八點三十分，在美術館前是有拿一包海洛因，
    要交給孫鎮華時為警查獲，我先到美術館前等孫鎮華，約十分鐘，結果孫鎮華帶
    警來捉我，警察在我右褲袋查獲一包海洛因，該包海洛因是當天下午約八點，我
    到五權西五路與五權三街口路邊找到叢培榮與「阿達」的歐寶牌汽車，我自己開
    車去找到他們後，「阿達」拿這包被查到的海洛因給我，叫我拿到美術館前交給
    孫鎮華。除了九月二十四日外，我只見過孫鎮華一次，約九月十六日左右，在九
    龍街凱悅大樓的便利超商前，那一次我交一小包海洛因給他，他拿一千元給我，
    叫我轉交叢培榮，每次都用紙包包著等語（八十九年十月七日偵訊筆錄，附於八
    十九年度偵字第一五八六二號卷第四十五至四十七頁），已明白供承其上開犯行
    ，核與證人孫鎮華於警訊所述：我自八十九年九月中旬開始吸食海洛因，最後一
    次是八十九年九月二十四日十五時許，我均是以我自己的手機行動電話連絡綽號
    「叢兄」之人，向他購買海洛因，他的行動電話是0000000000號，再
    由他約地點完成交易。我於八十九年九月十五日十時許，在台中市○○街某便利
    商店前購買一千元海洛因，我都是十九時至二十一時之間向他購買，最近記得是
    八十九年九月二十一日十八時十分，在九龍街某便利商店前、八十九年九月二十
    二日十九時三十分許，在忠明南路與五權西路口、八十九年九月二十三日二十時
    許，在美村路與五權西路口、八十九年九月二十四日八時二十分許，在美村路與
    五權西路口之台中牛排館前、八十九年九月二十四日十八時十分許，在台中市○
    ○路與興中路口、八十九年九月十六日十七時四十五分許，在台中市○○街某便
    利商店前，約共購買十次左右。海洛因每次購買一千元，均是以白紙包住。「叢
    兄」即是叢培榮，而乙○○就是八十九年九月十六日十七時四十五分許，在台中
    市○○街某便利商店前，我拿一千元向他購買海洛因，及八十九年九月二十二日
  十九時三十分許，在台中市○○○路與五權西路口向其購買一千元。我於八十九
    年九月二十四日二十時許，打叢培榮的行動電話0000000000號，表示
    欲購買海洛因一千元，叢培榮就約我在台中市○村路○○○○路口交易，我帶同
    警方前往時在二十時三十分許，在台中市美術館前看見乙○○，我就告訴警方，
    他就是來販賣海洛因之人，所以警方在其褲袋內查獲海洛因乙包（約重一‧二公
    克）。叢培榮與乙○○可能是一起在販賣海洛因的，另外有乙名是高高的，身體
    瘦小，我不知其姓名等語（八十九年度偵字第一五八六二號卷第十九頁至二十一
    頁），孫鎮華於第一次偵訊時亦證稱：我透過一個綽號「阿城」的人，得知叢培
    榮有在販賣毒品，所以我從九月中旬開始，幾乎每天都以我的行動電話0000
    000000號連絡叢培榮的行動電話0000000000號向他購買海洛因
    ，一次一千元，都是由叢培榮約定地點，包括台中市美術館旁，以及九龍街等地
    ，都是在路旁，他都是開車，是深藍色歐寶新型車子，共約買了十次，其中有二
    次是向乙○○所購的。我本來不知他們名字，但跟警察配合，再次打電話連絡叢
    ，結果是乙○○出面，警方逮捕他，乙○○就供出叢，我才順利的供出叢等語（
    八十九年九月二十五日偵訊筆錄，附於八十九年度毒偵字第六一九一號卷第三十
    七頁背面、第三十八頁）；孫鎮華於第二次偵訊亦證稱：我施用的海洛因是向叢
    培榮買受的，乙○○與叢培榮是朋友關係，我打電話給叢培榮買海洛因二次，約
    定地點是乙○○來交貨，我把錢給乙○○，他再帶回去轉交給叢培榮，我記憶中
    共向叢培榮買毒品十次左右，九月二十四日在我身上查到的海洛因，是當天下午
    三點多，在台中市○○路與興中街口，也是我打電話給叢培榮向他訂購，他叫一
    位綽號「阿達」的男子拿毒品給我，我付一千元給「阿達」，他再轉交叢培榮等
    語（八十九年十月七日偵訊筆錄，附於八十九年度偵字第一五八六二號卷第四十
    三、四十四頁）均大致相符，復有上開扣案之第一級毒品海洛因一包扣案可資佐
    證，以及台中市警察局第二分局刑事案件報告書附卷可稽，且該扣案之毒品經送
    法務部調查局鑑定，結果證實含有第一級毒品海洛因成分，淨重０‧二六公克，
    包裝重０‧四公克，有該局編號000000000號鑑定通知書一件附卷（八
    十九年度毒偵字第六一九一號卷第四十九頁）可稽，又被告確有自八十九年八月
    初某日起，至八十九年九月二十日止，連續施用第一級毒品海洛因之行為，而經
    原審法院判處有期徒刑十月確定，有原審八十九年度訴字第二七七０號刑事判決
    、臺灣高等法院被告全國前案紀錄表附卷可稽，則其受叢培榮之指示交付海洛因
    予孫鎮華時，焉會不知該物即是海洛因？另證人孫鎮華亦確有施用第一級毒品海
    洛因之行為，除據其於原審自承在卷外，亦有臺灣臺中地方法院檢察署檢察官八
    十九年度毒偵字第六一九０號不起訴處分書存卷可參，以上均與被告乙○○於警
    、偵訊之自白相符，亦與其於原審審理時所述情節大致相吻合，堪信其於警、偵
    訊之自白為可採。雖證人叢培榮於警、偵訊及原審審理時均否認有共同販賣海洛
    因之犯行，辯稱：伊的綽號不叫「叢兄」，與孫鎮華不認識，不認識綽號「阿達
    」，和乙○○是因施用毒品認識，八十八年起就跟他一起吃藥（施用第一、二級
    毒品），沒有和乙○○一起賣過海洛因，八十九年九月十六日、九月二十四日並
    沒有和乙○○碰面過，沒有拿海洛因給乙○○云云（九十二年度偵字第一三四六
    號卷第二十一頁至二十二頁、原審九十二年三月十二日審理筆錄），惟因其本身
    亦涉嫌販賣毒品經檢察官提起公訴（此有臺灣臺中地方法院檢察署檢察官九十一
    年度偵緝字第一００號起訴書可參），其否認犯行自不得為有利被告之認定，而
    其既與被告互相認識，則被告斷無於警、偵訊中誤認之理，且其二人彼此亦無嫌
    隙，被告亦應無攀誣之理。雖被告於原審審理時改稱「阿叢」並不是叢培榮云云
    ，惟被告亦無法提出「阿叢」之真實姓名年籍資料以供本院查證，空言所述已有
    可疑，且姓「叢」者本即少見，而「阿叢」亦正與叢培榮之「叢」相同，堪信被
    告所稱之「阿叢」應係叢培榮無訛，其嗣後改稱應無足採，其有與叢培榮、「阿
    達」等人共同販賣第一級毒品海洛因之犯行應堪認定。至被告雖請求傳訊證人孫
    鎮華對質，以證明其未販賣毒品海洛因云云，惟查右開事實業據被告在警訊及偵
    查中供認不諱，核與證人孫鎮華在警訊及偵查中所供，伊向叢培榮購買毒品而由
    被告送毒品交易等情相符，事證已極明確，本院認為無庸再傳訊孫鎮華與被告對
    質，併此敘明。
二、按販毒毒品海洛因被查獲，會被判處重刑，此為公眾週知之事，被告甘冒被判處
    重刑而販賣毒品海洛因，顯有營利意思，核被告乙○○所為，係犯毒品危害防制
    條例第四條第一項之販賣第一級毒品既遂罪及同條例第四條第五項、第一項之販
    賣第一級毒品未遂罪。另被告雖係為叢培榮拿海洛因交予孫鎮華，並自孫鎮華處
    收取貨款後交回叢培榮，惟因其所為正係販賣罪之構成要件行為，故其所為仍係
    正犯而非幫助犯，故被告與叢培榮、「阿達」等人就販賣第一級毒品海洛因部分
    ，有犯意之聯絡及行為之分擔，均為共同正犯。又被告先後販賣海洛因既遂及未
    遂之犯行，時間緊接，所犯係構成要件相同之罪，顯係基於概括之犯意為之，應
    依連續犯之規定論以一販賣既遂罪，本應依刑法第五十六條規定加重其刑，另被
    告前於八十六年間，因違反麻醉藥品管理條例案件，經臺灣彰化地方法院判處有
    期徒刑八月確定，並於八十七年三月十一日執行完畢，此有臺灣高等法院被告全
    國前案紀錄表在卷可按，被告於受有期徒刑之執行完畢後，五年內再犯本件有期
    徒刑以上之罪，為累犯，本亦應依刑法第四十七條規定遞加重其刑，惟因毒品危
    害防制條例第四條第一項之販賣第一級毒品罪之法定刑為死刑或無期徒刑，而依
    刑法第六十四條第一項、第六十五條第一項之規定，死刑、無期徒刑依法均不得
    加重，爰均不加重其刑。另被告雖與叢培榮、「阿達」共同販賣毒品而助長、加
    深購買者對毒品之依賴性，使施用毒品者更難戒絕毒害，於法於理實難相容，惟
    被告僅係依叢培榮之指示而販賣毒品，且所得亦均交予叢培榮，其僅係免費獲得
    叢培榮所交付之毒品海洛因施用，其犯罪情節尚非嚴重，且犯後於警、偵訊時能
    坦承犯行，並供出叢培榮之犯行，就其販賣毒品之部分，若處以法定最低本刑無
    期徒刑猶屬過重，而被告犯罪情狀尚堪憫恕，爰依刑法第五十九條之規定，減輕
    其刑。原審以被告罪證明確，適用毒品危害防制條例第四條第一項、第十八條第
    一項前段、第十九條第一項、刑法第十一條前段、第廿八條、第五十六條、第四
    十七條、第十九條，審酌被告犯罪之動機係為免費獲得毒品施用，且係受叢培榮
    之指示而販賣，及其犯罪之手段、犯後之態度等一切情狀，量處以有期徒刑八年
    。被告販賣海洛因所得一千元，應依毒品危害防制條例第十九條第一項規定諭知
    沒收，如全部或一部不能沒收時，以其財產抵償之，扣案之第一級毒品海洛因一
    包，依毒品危害防制條例第十八條第一項前段諭知沒收銷燬之。經核認事用法並
    無違誤，被告上訴意旨否認犯罪，為無理由，應予駁回。
三、公訴意旨另以，被告與叢培榮另共同於八十九年九月二十二日十九時三十分許，
    在台中市○○○路與五權西路口處，由叢培榮委由乙○○將海洛因一包（含袋重
    約一‧二公克）以一千元之價格販賣予孫鎮華，因認被告此部分亦涉有販賣第一
    級毒品罪嫌。經查，公訴意旨認被告亦涉有此部分犯行，無非以證人孫鎮華於警
    訊所述為其論據，惟訊據被告則堅決否認此部分犯行，辯稱：我之前與「阿華」
    見面是在九龍街凱悅大樓前，並未於台中市○○○路與五權西路口處交東西給「
    阿華」，或由「阿華」交錢給伊等語，而被告於警、偵訊時亦供稱：除了九月二
    十四日外，我只見過孫鎮華一次，約九月十六日左右，在九龍街凱悅大樓的便利
    超商前（參八十九年度偵字第一五八六二號卷第四十七頁），均未供承有於八十
    九年九月二十二日十九時三十分許，在台中市○○○路與五權西路口處，販賣海
    洛因予孫鎮華之事實，此相較於被告於警、偵訊時均自承，有於八十九年九月十
    六日及二十四日販賣海洛因予孫鎮華之事實，被告此部分之辯詞應非卸責之詞而
    足採信。另證人孫鎮華於偵訊時亦僅證稱：我共向叢培榮購買約十次，其中有二
    次是乙○○出面等語，則此二次應係指乙○○於八十九年九月十六日及二十四日
    販賣海洛因，並非指八十九年九月二十二日之前開犯行，從而並無證據足以證明
    被告確有於八十九年九月二十二日十九時三十分許，在台中市○○○路與五權西
    路口處販賣海洛因予孫鎮華，此部分本應諭知被告無罪，惟因被告此部分犯行若
    成立，與被告上開經起訴判刑部分有連續犯之裁判上一罪之關係，爰不另為無罪
    之諭知，併此敘明。
據上論斷，應依刑事訴訟法第三百六十八條，判決如主文。
本案經檢察官丙○○到庭執行職務。
中      華      民      國      九十二  年      七      月      八      日
                                臺灣高等法院臺中分院刑事第五庭
                                      審判長法  官  袁  從  楨
                                            法  官  郭  同  奇
                                            法  官  胡  森  田
右正本證明與原本無異。
如不服本判決應於收受送達後十日內向本院提出上訴書狀，其未敘述上訴之理由者並
得於提起上訴後十日內向本院補提理由書（均須按他造當事人之人數附繕本）。
                                            書記官  林  振  甫
中      華      民      國      九十二  年      七      月      九      日
                                                                        Ａ


司法院資訊處製作；財團法人民間司法改革基金會備份。
